【裁判字號】    97,訴,2748
【裁判日期】    971014
【裁判案由】    違反毒品危害防制條例
【裁判全文】
臺灣彰化地方法院刑事判決              97年度訴字第2748號
公  訴  人  臺灣彰化地方法院檢察署檢察官
被      告  甲○○
                    弄10號
                    （現於臺灣雲林第二監獄執行中）
上列被告因毒品危害防制條例案件，經檢察官提起公訴（97年度
毒偵字第3275號），本院行簡式審判程序判決如下：
    主  文
甲○○施用第一級毒品，累犯，處有期徒刑捌月。
    事實及理由
一、犯罪事實：
  (一)甲○○前因受觀察勒戒，於民國（下同）90年9月24日執行
    完畢出所。又於觀察勒戒執行完畢5年內之93年3月22日至
    10月6日間，連續施用第二級毒品，經本院94年度員簡字第
    118 號判決處有期徒刑3月，得易科罰金，94年10月7日易科
    罰金執行完畢（構成累犯）。
  (二)甲○○不知悔改，復基於施用第一級毒品海洛因之犯意，於
    97年7月12日下午3時許，在其位於彰化縣員林鎮○○里○○
    路○段48巷99弄10號住所處，以注射之方式，施用第一級毒
    品海洛因1次。
  (三)嗣於97年7月13日下午3時30分許，在彰化縣員林鎮○○里○
    ○路○段48巷口，因形跡可疑，經警盤查，發現甲○○身上
    多處針孔，其始向警方坦承施用毒品，經採驗其尿液，結果
    呈「可待因及嗎啡」陽性反應，始悉上情。
二、認定事實之證據及理由：
  (一)被告於警訊、偵查、本院審理中之自白。
  (二)彰化縣警察局員林分局委託檢驗尿液代號與真實姓名對照認
    證單，證明被告97年7月13日接受採尿送驗之事實。
  (三)詮昕科技股份有限公司濫用藥物尿液檢驗報告書（97年度偵
    字第3275號卷P.6），證明被告驗尿呈現「嗎啡、可待因」
    之陽性反應。按行政院衛生署管制藥物管理局93年7月16 日
    管檢字第0930006199號函示意見：「依據Clark's Analysis
    of Drugs and Poisons一書第三版之記載：... 第一級毒品
    海洛因亦可代謝成嗎啡，且海洛因常見含有少量6-乙醯可待
    因雜質成分，該成分可代謝為可待因及嗎啡。」（參照行政
    院衛生署管制藥品管理局發行「濫用藥物檢驗相關解釋彙編
    」P.14）故可證明被告因施用海洛因而同時檢出「可待因、
    嗎啡」陽性反應。
  (四)不再送觀察勒戒之理由：
    按毒品危害防制條例於92年7月9日修正公布，自93年1月9日
    施行，其中第20條、第23條將施用毒品之刑事處遇程序，區
    分為「初犯」及「五年內再犯」、「五年後再犯」。依其立
    法理由之說明：「初犯」，經觀察、勒戒或強制戒治後，應
    為不起訴處分或不付審理之裁定；經觀察、勒戒或強制戒治
    執行完畢釋放後，「五年內再犯」者，因其再犯率甚高，原
    實施之觀察、勒戒及強制戒治既已無法收其實效，爰依法追
    訴或裁定交付審理。至於經觀察、勒戒或強制戒治執行完畢
    釋放後，「五年後再犯」者，前所實施之觀察、勒戒或強制
    戒治已足以遮斷其施用毒品之毒癮，為期自新及協助其斷除
    毒癮，仍適用「初犯」規定，先經觀察、勒戒或強制戒治之
    程序。從而依修正後之規定，僅限於「初犯」及「五年後再
    犯」二種情形，始應先經觀察、勒戒或強制戒治程序。倘被
    告於五年內已再犯，經依法追訴處罰，縱其第三次（或第三
    次以上）再度施用毒品之時間，在初犯經觀察、勒戒或強制
    戒治執行完畢釋放五年以後，已不合於「五年後再犯」之規
    定，且因已於「五年內再犯」，顯見其再犯率甚高，原實施
    觀察、勒戒或強制戒治，已無法收其實效，即應依該條例第
    10條處罰（最高法院95年度第7次刑事庭會議決議參照）。
    本件被告前因施用毒品，受觀察勒戒，於90年9月24日執行
    完畢出所。又於觀察勒戒執行完畢5年內之93年3月22日至
    10月6日間連續施用第二級毒品（本院94年度員簡字第118
    號判決），有卷附臺灣高等法院被告前案紀錄表、聲請簡易
    處刑書可證。被告既曾於「五年內再犯」，且經法院判處罪
    刑確定，其又於97年7月12日施用毒品，即非屬該條例第20
    條第3項所定「五年後再犯」之情形，仍應論以毒品危害防
    制條例第10條第1項之施用第1級毒品罪。
  (五)被告自白核與事實相符，足堪採信。本件事證明確，被告施
    用第一級毒品犯行，已可認定。
三、論罪科刑：
  (一)核被告所為，係犯毒品危害防制條例第10條第1項之施用第
    一級毒品罪。被告持有毒品之行為，分別為施用毒品之高度
    行為吸收，不另論罪。
  (二)被告有犯罪事實欄內之徒刑執行經過，此有臺灣高等法院被
    告全國前案紀錄表可稽，其受此有期徒刑執行完畢後，五年
    以內故意再犯有期徒刑以上之罪，應依累犯規定，加重其刑
    。
  (三)量刑審酌：被告前科累累，近年來尚有詐欺、偽造貨幣案件
    ，又吸毒放縱，惡性不輕。被告自述家中父母健在，自己有
    三名子女，被告從事園藝工作，犯後已坦承犯行，態度尚可
    等一切情狀，量刑如主文所示之刑。
四、適用法律：
  (一)刑事訴訟法第273條之1第1項、第310條之2、第454條第1項
    。
  (二)毒品危害防制條例第10條第1項、刑法第11條前段、第47條
    第1項。
本案經檢察官王元郁到庭執行職務。
中    華    民    國    97    年    10   月    14    日
                  刑事第四庭    法  官  葉明松
以上正本證明與原本無異。
如不服本判決，應於判決送達後10日內，向本院提出上訴書狀，
上訴書狀應「敘述具體上訴理由」，並按他造當事人之人數附繕
本。「切勿逕送上級法院」。
中    華    民    國    97    年    10   月    14    日
                                書記官  施秀青
附錄本案論罪法條：
毒品危害防制條例第10條
施用第一級毒品者，處 6 月以上 5 年以下有期徒刑。
施用第二級毒品者，處 3 年以下有期徒刑。


司法院資訊處製作；財團法人民間司法改革基金會備份。
